臺灣高雄地方法院刑事判決　　　　　　　　　　　　九十一年度易字第二六九號
　　公　訴　人　臺灣高雄地方法院檢察署檢察官
　　被　　　告　乙○○
右列被告因違反動產擔保交易法案件，經檢察官聲請簡易判決處刑（九十一年度偵字
第二八０五號），本院認為不宜以簡易判決處刑，改由本院普通庭依通常程序審理，
本院判決如左：
    主  文
乙○○動產擔保交易之債務人，意圖不法之利益，將標的物遷移，致生損害於債權人
，處拘役肆拾日，如易科罰金，以參佰元折算壹日。
    事  實
一、乙○○於民國八十一年間因施用毒品案件，經台灣高等法院高雄分院判處有期徒
    刑四年二月確定，期刑自八十二年九月二十四日起算，至八十六年十一月十九日
    執行完畢，復於八十一年間因另案施用毒品案件，經本院判處有期徒刑三年六月
    確定，復於八十二年間因違反槍砲彈藥刀械管制條例案件，經本院判處有期徒刑
    六月確定，經定應執行刑有期徒刑三年十月，接續自八十六年十一月二十日執行
    ，應於九十年九月十六日執行完畢，再接續執行其於八十三年間所犯妨害兵役案
    件，經本院判處拘役三十日，刑期應於九十年十月十六日執行完畢，於八十六年
    九月十日假釋出獄，仍不知悔改（不構成累犯），於九十年六月一日以動產擔保
    交易附條件買賣方式，向富都機車行實際負責人丙○○購買車牌號碼WZH-887號
    機車一輛，並訂立附條件買賣契約書，約定乙○○為動產擔保交易之債務人，買
    賣價金為新台幣（下同）二萬一千四百元，頭期款四千元，餘款自九十年七月起
    分六期給付，每月為一期，每期於每月十日付款，第一期至第三期每期付款三千
    三百元，第四期至第六期每期付款二千五百元，標的物存放地點為高雄縣鳳山市
    ○○路二一巷二弄七號七樓，在價金未付清之前，標的物所有權仍屬於出賣人即
    富都機車行丙○○所有，乙○○僅得依約占有使用，不得任意遷移、出質或為其
    他處分，詎乙○○在取得標的物後，並未依約給付頭期款及分期付款，且意圖不
    法利益，於九十年九月間因搬離原住處，並將標的物遷移至高雄市○○○路四八
    四號新住處，而未通知債權人即富都機車行丙○○，致使債權人遍尋不著債務人
    及買賣標的物而受有損害。
二、案經富都機車行丙○○訴請臺灣高雄地方法院檢察署檢察官聲請簡易判決處刑。
    理  由
一、訊據被告乙○○對於右揭時、地以附條件買賣方式購買機車後，未依約定給付機
    車買賣款項，且於九十年九月間將機車即遷移至高雄市○○○路四八四號新住處
    附近之事實固坦承不諱，惟辯稱：我購買機車後第一個月就被公司解僱，無力繳
    納機車價款，我曾向丙○○表示要返還購買之機車，但適巧高雄市下雨淹大水，
    所以沒有騎去還給他，九十年九月間我搬離原住處，另住到友人位於高雄市○○
    ○路四八四號，機車就放在一樓騎樓下云云。
二、經查：
  (一)富都機車行負責人雖為登記為甲○○○，惟告訴人丙○○為真正負責人等情，此
    有高雄市政府營利事業登記證一紙在卷可參，並據告訴人丙○○於偵訊及本院審
    理中陳述明確，被告右開違反動產擔保交易法之犯行，業據告訴人丙○○於警、
    偵訊及本院審理中迭次指訴綦詳，附條件買賣契約書、行車執照各一份、被告簽
    發之本票六紙在卷可參，核與被告於本院審理中自承情節相符。
  (二)再按附條件買賣者，謂買受人先占有動產之標的物，約定至又付一部或全部價金
    ，或完成特定條件時，始取得標的物所有權之交易，動產擔保交易法第二十六條
    定有明文。本案告訴人已於九十年六月一日將機車辦理過戶登記予被告，此觀諸
    上開行車執照自明，惟依雙方簽訂之附條件買賣契約書第四點載明：丙方（即富
    都機車行）保有標的物之所有權，甲方（即被告）僅占有使用權。而監理機關所
    為汽車過戶登記，並非取得汽車所有權之生效要件，此乃行政機關為便於道路交
    通之管理所為之行政措施，與汽車（含機車）所有權之歸屬並無必然之關係，被
    告既未依附條件買賣契約之約定付清價金，即尚未取得機車之所有權。
  (三)被告於九十年六月一日以分期付款附條件買賣方式購買機車，縱然於同月遭任職
    公司解僱而無力支付分期付款，若被告並無意圖不法利益，理應主動與債權人即
    告訴人丙○○聯絡告以其資力一時無法按期給付，若確實無力給付，亦儘速返還
    機車為是，詎被告非但未依約給付分期價款，經告訴人與其聯絡後，雖同意要返
    還機車，但並未依約定返還，其後又搬離原住處，致使債權人遍尋不著，業據告
    訴人於本院審理中指訴明確，是以債權人即告訴人因其後已無法找到被告，被告
    亦未返還機車，始提出本件告訴，足認被告違反動產擔保交易法犯行，罪證明確
    ，犯行至堪認定，被告上開辯解，顯為事後推卸之詞，不足採信。
二、核被告乙○○所為，係犯動產擔保交易法第三十八條之罪。爰審酌被告不思附條
    件買賣之立法目的在於資金融通及動產用益之需要，取得機車之占有使用後，非
    但不支付分期付款，又將標的物遷移，致債權人受有損害等一切情狀，爰量處如
    主文所示之刑，並諭知易科罰金之折算標準。
據上論斷，應依刑事訴訟法第四百五十二條、第二百九十九條第一項前段、動產擔保
交易法第三十八條、刑法第十一條前段、第四十一條第一項、罰金罰鍰提高標準條例
第一條前段、第二條，判決如主文。
本案經檢察官王柏敦到庭執行職務。
中      華      民      國      九十一  年      八      月      八      日
                                  臺灣高雄地方法院刑事第四庭
                                      法  官  張  桂  美
右正本證明與原本無異。
如不服本判決，應於判決送達後十日內，向本院提出上訴狀。
                                      書記官  吳  金  霞
中      華      民      國      九十一  年      八      月      八      日
參考法條：動產擔保交易法第三十八條。
動產擔保交易之債務人，意圖不法之利益，將標的物遷移、出賣、出質、移轉、抵押
或為其他處分，致生損害於債權人者，處三年以下有期徒刑、拘役或科或併科六千元
以下之罰金。
